臺灣彰化地方法院刑事判決
110年度金訴字第64號
公  訴  人  臺灣彰化地方檢察署檢察官 
被      告  朱雅玲



上列被告因違反洗錢防制法等案件，經檢察官提起公訴（110年
度偵字第1850號）及移送併辦（110年度偵字第7830號），本院
判決如下：
    主    文
朱雅玲犯幫助洗錢罪，處有期徒刑伍月，併科罰金新臺幣伍仟元
，罰金如易服勞役，以新臺幣壹仟元折算壹日。
    犯罪事實
一、朱雅玲知悉金融帳戶係個人理財之重要工具，關係個人財產
    、信用之表徵，且無正當理由徵求他人提供金融帳戶之存摺
    、提款卡及密碼者，極有可能利用該帳戶為與財產有關之犯
    罪工具，而可預見金融帳戶被他人利用以遂行其詐欺犯罪，
    以供詐騙犯罪所得款項匯入，並藉此掩飾、隱匿犯罪所得之
    真正去向，竟仍不違其本意，基於幫助他人掩飾、隱匿詐欺
    所得去向之洗錢及詐欺之犯意，在民國109年10月5日22時17
    分至同月6日17時間之某時，在其彰化縣○○市○○街00號住處
    ，將其所申設之國泰世華銀行帳號0000000000000000號帳戶
    提款卡、密碼交予真實年籍不詳之詐騙集團成員「小徐」。
    同一期間，該詐騙集團成員共同意圖為自己不法之所有，分
    別為下列犯行：
　㈠於109年8月24日先透過臉書刊登博奕投資廣告，吸引羅美欣
    以通訊軟體LINE聯繫暱稱「林教授」之人，「林教授」再向
    羅美欣佯稱代操作賭博、操作獲利至金額5倍始可提領等語
    ，致羅美欣陷於錯誤，於109年10月12日19時2分許，以網路
    轉帳新臺幣（下同）2萬元至本件帳戶內，而不詳詐騙集團
    成員隨即於同日19時10分許，持朱雅玲所交付之上開帳戶提
    款卡至桃園市○○區○○○街000號萊爾富便利商店中壢龍和門市
    提款，致該遭騙之款項去向不明。
　㈡於109年9月間以暱稱為「財富夢想家」之LINE帳號，向蔡昱
    廷佯稱：可代操「SA36」線上百家樂洗碼獲利等語，其後又
    以「SA36」線上沙龍客服之LINE帳號與蔡昱廷連絡入金事宜
    ，致蔡昱廷陷於錯誤，而於109年10月20日下午3時41分許，
    依其指示匯款3萬元至朱雅玲上開帳戶內，而不詳詐騙集團
    成員隨即於同日16時34分許，持朱雅玲所交付之上開帳戶提
    款卡至桃園市○○區○○○路0段000號萊爾富便利商店中壢桃雙
    店門市提款，致該遭騙之款項去向不明。
二、案經羅美欣訴由桃園市政府警察局楊梅分局轉新北市政府警
    察局淡水分局；蔡昱廷訴由彰化縣警察局彰化分局報告臺灣
    彰化地方檢察署檢察官偵查起訴。
    理    由
一、證據能力之說明：
    本案以下所引用被告朱雅玲以外之人於審判外之言詞或書面
    陳述，業經於審理期日踐行調查證據程序，檢察官及被告均
    已當庭表示無意見，且迄至言詞辯論終結前亦未聲明異議，
    本院審酌該等言詞或書面陳述之製作及取得，並無證據顯示
    有何違背程序規定而欠缺適當性之情事，認以之為證據應屬
    適當，依刑事訴訟法第159條之5之規定，自均有證據能力。
    而非供述證據部分，經本院於審理中提示並告以要旨而為調
    查時，檢察官及被告亦未表示無證據能力，本院審酌該等證
    據作成及取得之程序均無違法之處，亦認均有證據能力。
二、認定犯罪事實所憑之證據及認定之理由：
　　訊據被告於本院準備程序及審理時坦承有將所申辦之國泰世
    華銀行帳戶提款卡、密碼交予「小徐」等情，惟矢口否認有
    何幫助詐欺及幫助洗錢之犯行，辯稱：我朋友想要辦理機車
    貸款，須要保證人，我就向「小徐」請教，「小徐」說可以
    幫我做資料，就叫我把本子給他，我不知道他會用來詐騙跟
    洗錢等語。經查：
  ㈠被告於109年10月5日22時17分至109年10月6日17時間之某時
    ，將其所有之國泰世華銀行帳戶提款卡及密碼交予「小徐」
    ；而「小徐」所屬之詐騙集團，於同一時期，分別於109年8
    月24日先透過臉書刊登博奕廣告，吸引告訴人羅美欣以通訊
    軟體LINE聯繫暱稱「林教授」之人，「林教授」再向羅美欣
    佯稱代操作賭博、獲利5倍始可提領等語，於109年10月12日
    19時2分許，以網路轉帳2萬元至本件帳戶內，不詳詐騙集團
    成員隨即於同日19時10分許，持被告所交付之上開帳戶提款
    卡至桃園市○○區○○○街000號萊爾富便利商店中壢龍和門市提
    款；詐騙集團成員又以暱稱為「財富夢想家」之LINE帳號，
    向告訴人蔡昱廷佯稱：可代操「SA36」線上百家樂洗碼獲利
    等語，其後又以「SA36」線上沙龍客服之LINE帳號與蔡昱廷
    連絡入金事宜，致蔡昱廷陷於錯誤，於109年10月20日15時4
    1分許，依指示匯款3萬元至被告上開帳戶內，該筆金額隨即
    於同日16時34分許遭不詳詐騙集團成員持被告所交付之上開
    帳戶提款卡至桃園市○○區○○○路0段000號萊爾富便利商店中
    壢桃雙店提款，致該遭騙之款項去向不明之事實，除被告自
    承有交付帳戶等語外，另有告訴人2人之證述、告訴人蔡昱
    廷提出之對話紀錄截圖1份及被告帳戶之開戶資料及交易明
    細各1份（偵1850卷第25、29頁）、國泰世華銀行存匯作業
    管理部函（本院卷第31頁）可證；另從財金資訊股份有限公
    司之跨行提款查詢交易明細表可知，於109年10月5日22時17
    分時，仍由被告在其住家附近之統一超商使用提款卡，而於
    109年10月6日17時28分，即有人測試被告上開國泰世華帳戶
    之轉帳功能，並於109年10月7日21時09分許，由不詳詐騙集
    團成員持被告上開帳戶提款卡於桃園市中壢區之統一超商龍
    學門市提款（本院卷第155頁），足認被告係於109年10月5
    日22時17分至109年10月6日17時28分間將提款卡及密碼交付
    予「小徐」。故告訴人2人分別將款項匯入被告帳戶後，隨
    即遭不詳之人將款項提領及轉帳，導致告訴人2人所匯入之
    金錢流向不明，被告所提供之帳戶成為「小徐」及所屬集團
    在詐欺取財後，隱匿犯罪所得去向之工具，此事實足堪認定
    。
  ㈡被告固以上情置辯，然而：
　⒈本件被告就其是否將帳戶交予他人使用及交付之原因為何，
    前後供述稱：⑴於110年1月20日警詢時稱：提款卡及存簿均
    在我身上，3萬元是我去提領的，那是我向SA36博奕平台贏
    的錢、沒有提供帳戶給別人使用等語（偵1850卷第10、11頁
    ）。⑵於110年3月3日檢察官偵訊時，先稱：沒有把帳戶交給
    別人使用過，上開帳戶的錢有我女兒匯進來的錢，當天我贏
    了3萬多元等語（偵1850卷第81頁）。⑶於檢察官質問帳戶內
    有多筆不詳金流後，被告又改稱：這裡面有很多會員，SA36
    的客服小徐為了方便匯款，所以我在109年9月上旬把提款卡
    給他等語（偵1850卷第83頁）。⑷於本院準備程序及審理時
    改稱：「小徐」有時會來我這邊拿我賭贏的錢給我，我那時
    有朋友要辦機車貸款，我要當保證人，我就請教他可不可以
    幫我處理，他說可以幫我做資料，叫我把本子給他等語（本
    院卷第105頁）。故被告原稱帳戶一直由自己保管使用，未
    曾將帳戶交予他人，且帳戶內之金額為被告所有，嗣後又改
    稱因為博奕而將帳戶交付予「小徐」，最後又改稱為了當朋
    友之保證人交付帳戶，故被告對於是否有交付帳戶、交付帳
    戶之原因為何，說詞反覆不定。
　⒉被告最後稱其乃因為朋友買機車要辦理貸款須要保證人，因
    此將帳戶交予「小徐」等語。然詐欺集團收購人頭金融機構
    帳戶款項之事，業經報章媒體多所披露，屢經政府及新聞為
    反詐騙之宣導，故一般具通常智識之人，均可知金融機構帳
    戶為極具私密性之物品，通常僅本人始能使用，縱偶有特殊
    情況須將存摺、提款卡、密碼交付他人者，亦必係與該收受
    之人具相當之信賴關係，並無任意交付予他人使用之理；且
    機車價金僅為數萬元，貸款時並會以車輛作為擔保，絕無保
    證人還須有相當財力證明之理。而被告年齡55歲，從70年就
    業至今，至少換過7個工作，名下亦有自小客車一輛，具一
    定程度之智識能力、社會經驗及購車經驗，對上情應無不知
    之理，更何況要購買機車之人並非被告、被告所稱之「小徐
    」亦與辦理車貸之人完全無關，被告更無交付帳戶之理。
　⒊被告固提出其與「徐客服」之LINE對話內容為證，然而，被
    告帳戶遭詐騙集團使用期間為交付後至109年10月22日20時1
    7分，被告並於109年10月26日前接獲銀行通知帳戶遭警示。
    然被告與「小徐」之LINE對話內容之時間卻自109年10月26
    日開始，且兩人之對話內容，與被告於本院準備程序及審理
    時所稱車貸擔任保證人完全無關，更足認被告上開交付帳戶
    之說詞為虛構，而可知被告已可預見其提供帳戶會被作為不
    法使用，而臨訟編竄交付帳戶之理由。
  ㈢從而，本案事證明確，被告犯行已可認定，應予依法論科。
三、論罪科刑：
  ㈠被告僅提供帳戶提款卡、存摺及密碼予他人供詐欺取財與洗
    錢犯罪使用，並無證據證明其有參與詐欺取財或洗錢之構成
    要件行為，或有與本案詐欺取財之詐騙之人有詐欺、洗錢之
    犯意聯絡，是被告基於幫助之意思，參與詐欺取財、一般洗
    錢之構成要件以外之行為，為幫助犯。且被告僅將帳戶提供
    予「小徐」，對於詐欺成員究竟由幾人組成，尚非其所能預
    見，本案或有三人以上之共同正犯參與詐欺取財犯行，惟依
    罪證有疑利被告之原則，本院認尚無從遽認被告主觀上係基
    於幫助三人以上共同加重詐欺取財之犯意，而為幫助加重詐
    欺取財犯行。故核被告所為，係犯刑法第30條第1項前段、
    第339 條第1項之幫助詐欺取財罪及刑法第30條第1項前段、
    洗錢防制法第14條第1項之幫助一般洗錢罪。被告以一提供
    帳戶存摺、提款卡及密碼等行為，使告訴人2人將受詐騙金
    額匯入並遮斷金流效果，係一行為觸犯幫助詐欺取財、幫助
    洗錢罪，應從較重之幫助洗錢罪論處。被告係幫助犯，應依
    刑法第30條第2項之規定，按正犯之刑 減輕之。
  ㈡本院審酌被告提供銀行之帳戶存摺及提款卡，幫助詐騙集團
    施行詐騙，並幫助掩飾、隱匿詐欺犯罪所得之去向，使金流
    不透明，影響社會經濟秩序，危害金融安全，並造成社會互
    信受損，使是類犯罪更加肆無忌憚，助長犯罪之猖獗，已嚴
    重妨礙檢警追查幕後詐欺正犯之犯罪，所生危害非輕；另考
    量被告矢口否認犯行，且虛構故事欲合理化其提供帳戶之行
    為，犯後無任何悔意，以及被告將帳戶提供予詐騙集團後，
    詐騙集團用以詐騙所產生之危害程度；兼衡被告高職畢業智
    識程度，現在於早餐點工作，有兩名子女等一切情況，量處
    如主文所示之刑，另就洗錢罪併科罰金部分，依刑法第42條
    第3項前段諭知易服勞役之折算標準。
四、沒收：
　⒈被告提供給詐欺集團使用之國泰世華帳戶存摺與提款卡，雖
    係供被告犯本案犯罪所用之物，且為被告所有。然前述帳戶
    均已由警方向金融機構通報涉案，本案郵局帳戶並列為警示
    帳戶而凍結往來，該等帳戶之存摺及提款卡應無再供不法使
    用之可能，沒收欠缺刑法上之重要性，爰依刑法第38條之2
    第2項規定，不予宣告沒收。
　⒉依卷內現有事證，尚乏積極證據證明被告為本案犯行獲有報
    酬，自無從遽認被告有何實際獲取之犯罪所得，爰不予諭知
    沒收或追徵其價額。
  ⒊上開告訴人2人受騙匯本案國泰世華帳戶內之款項，均非屬被
    告所有，亦非在被告實際掌控中，現帳戶金額並遭提領殆盡
    ，被告就此等詐欺犯罪贓款不具所有權及事實上處分權，無
    任何處分權限，無從依洗錢防制法第18條第1項規定宣告沒
    收。
五、據上論斷，依刑事訴訟法第299條第1項前段，判決如主文。
本案經檢察官陳宗元提起公訴、檢察官吳宇軒移送併辦，檢察官
戴連宏、陳昭蓉到庭執行職務。
中　　華　　民　　國　　111 　年　　1　　月　　13 　　日
                  刑事第二庭   審判長法官  葉明松
                               法      官  陳薏伩
                               法      官  陳怡潔
以上正本證明與原本無異。
如不服本判決應於收受判決後20日內向本院提出上訴書狀，並應
敘述具體理由。其未敘述上訴理由者，應於上訴期間屆滿後20日
內向本院補提理由書( 均須按他造當事人之人數附繕本) 「切勿
逕送上級法院」。
告訴人或被害人對於判決如有不服具備理由請求檢察官上訴者，
其上訴期間之計算係以檢察官收受判決正本之日期為準。
中　　華　　民　　國　　111 　年　　1 　　月　　13　　日
                               書  記  官  顧嘉文

附錄本案論罪科刑法條：
洗錢防制法第14條
有第二條各款所列洗錢行為者，處 7 年以下有期徒刑，併科新
臺幣 5 百萬元以下罰金。
前項之未遂犯罰之。
前二項情形，不得科以超過其特定犯罪所定最重本刑之刑。

中華民國刑法第30條
幫助他人實行犯罪行為者，為幫助犯。雖他人不知幫助之情者，
亦同。
幫助犯之處罰，得按正犯之刑減輕之。
　
中華民國刑法第339條
意圖為自己或第三人不法之所有，以詐術使人將
本人或第三人之物交付者，處5年以下有期徒刑、拘役或科或併
科50萬元以下罰金。
以前項方法得財產上不法之利益或使第三人得之者，亦同。
前二項之未遂犯罰之。